台灣士林地方法院民事判決　八十九年訴字第四八七號
　　原　　　告　乙○○鄭禮華.
　　　　　　　　戊○○鄭禮華.
　　　　　　　　丁○○鄭禮華.
　　被　　　告　威靈頓股份有限公司
　　法定代理人　丙○○
　　被　　　告　甲○○
右當事人間撤銷股東會決議等事件，本院判決如左：
    主  文
被告威靈頓股份有限公司於民國八十九年四月二十四日於台北市○○○路一百六十八
號十樓會議室由甲○○擔任主席之八十九年度股東臨時會所為解任原董監事及選任新
董監事之決議，均撤銷。
原告其餘之訴駁回。
訴訟費用由被告威靈頓股份有限公司負擔二分之一，餘由原告負擔。
    事  實
甲、原告方面：
    聲明、陳述如附件一。
乙、被告方面：
    聲明、陳述如附件二。
    理  由
甲、程序方面：
  一、原告鄭禮華於訴訟繫屬中死亡，業由其繼承人乙○○、戊○○、丁○○聲明承
    ?受訴訟。被告威靈頓股份有限公司（下稱威靈頓公司）之法定代理人，於訴訟
      繫屬中亦變更為丙○○，並經原告聲明由丙○○承受訴訟，於法尚無不合，先
      予敘明。
  二、原告起訴時僅請求撤銷股東會決議，嗣於訴訟進行中，追加備位之訴，請求確
      認股東會決議無效，核屬訴之追加，被告雖不同意，惟其請求之基礎事實同一
      ，且不甚礙被告之防禦及訴訟之終結，依民事訴訟法第二百五十五條第一項第
      二款、第七款規定，尚無不可，併此敘明。
乙、得心證之理由：
  一、原告起訴主張：被告甲○○於民國八十九年四月二十四日於台北市○○○路一
      百六十八號十樓會議室所召集之被告威靈頓公司八十九年度股東臨時會，雖係
      報請主管機關同意而由少數股東召集，惟依公司章程規定，仍應由董事長為主
      席，乃被告甲○○自命為主席，並有非股東之人潘毓麟、林瑩瑩委由甲○○、
      林克威代理參與表決，自屬違法，且扣除潘毓麟、林瑩瑩之股數，則出席股數
      並未達已發行股份總數二分之一，依公司法規定根本不得開會表決；況被告甲
      ○○既為主席，依內政部頒之會議規範，主席以不參與表決為原則，乃被告甲
      ○○針對解任董事、監察人之議案，並未為任何表示或聲明離開主席地位參與
      討論表決，只有林克威一人同意，其表決權人數並未達出席股份之半數。且當
      日主席甲○○並未進行選舉程序，縱依證人林克威所稱，主席甲○○係詢問伊
      是否照開會前一晚之協議，更足證並未辦理選舉程序，且到場另一名股東杜秋
      雲開會前一晚並未參與甲○○等人之協議，則其對何人被提名、如何選舉、參
      與開會之人實無共識，主席甲○○逕依其事前與林克威之協議，宣布當選之董
      、監人選，顯然剝奪股東杜秋雲之選舉權。該股東會之決議方法顯然違背法令
      ，而得撤銷。退而言之，若鈞院認該決議方法並未違背法令而得撤銷，則其決
      議內容為選任新任董監事「任期三年」，亦與公司章程規定「董事及監察人遇
      有缺額時，舉行補選：：：但補選擔任之董事及監察人任期，以補足原任所餘
      之期間為限」有所牴觸而無效；況被告於鈞院勘驗當日股東會之錄影帶、錄音
　　　帶時，自認當日甲○○宣布開會結束後，因對方仍留在該處開會，所以甲○○
　　　未結束開會繼續選舉，該部分不在原告所提錄音帶範圍等語，足見被告甲○○
　　　於宣布開會結束後，始進行董監事選舉，該選舉應屬無召集權人所召集之股東
　　　會，當然無效。爰以先位聲明請求撤銷股東會決議；並以備位聲明請求確認股
　　　東會決議無效等語。
  二、被告則以：撤銷股東會決議之訴，以公司為被告即可，原告將甲○○列為撤銷
      股東會決議之被告，當事人不適格；且原告乃鄭禮華之承受訴訟人，鄭禮華既
      未出席股東會，並未取得撤銷股東會決議之形成權。況甲○○申請主管機關同
      意召集股東臨時會，並核准擔任主席，由甲○○擔任系爭股東臨時會主席，依
      法並無不合；且潘毓麟、林瑩瑩早於七十八年即已受讓股份成為被告威靈頓公
      司之股東，並聲請過戶登記，其二人委任林克威、甲○○出席股東會並參與表
      決，自無不可；況當日決議方式，雖未以選票計算，但因實際出席人數僅有甲
      ○○、林克威、杜秋雲，其代表股份數已達發行股份總數百分之七十七以上，
      以舉手或口頭表決並無困難，尚難認決議方式有何違背法令之處。另，原告提
      出之錄音帶經過剪接，不足採信，而原告主張改選董監事乃在股東會結束一節
      ，並未舉證，自不足採云云，茲為抗辯。
  三、先位之訴撤銷股東會決議部分：
    （一）被告甲○○部分：
          關於股東會決議撤銷訴訟之適格被告，我國公司法第一百八十九條雖無明
          文規定，但實務及學界通說，均認為股東會決議撤銷訴訟之被告應為公司
          ，最高法院六十八年台上字第六０三號判例亦認為「依公司法第一百八十
          九條所定撤銷股東會決議之訴，應以股東會所由屬之公司為被告，其當事
          人之適格始無欠缺」，本件原告提起撤銷股東會決議之訴以威靈頓公司為
          被告，固無不合，乃竟另以甲○○為被告，該部分自屬當事人不適格，應
          予駁回。
    （二）關於被告威靈頓公司部分：
        １、查甲○○於八十九年四月二十四日於台北市○○○路一百六十八號十樓
　　　　　　會議室召集股東臨時會，並擔任主席，作成解任原董事、監察人及選任
　　　　　　新董事、監察人之決議等情，為兩造所不爭執，堪信為真實。而依甲○
　　　　　　○準備之股東簽到簿所載，當日出席其主持之股東會之人有杜秋雲、甲
　　　　　　○○、林克威及潘毓麟（由甲○○代為出席）、林瑩瑩（由林克威代為
　　　　　　出席）之事實，復為兩造所不爭執，亦堪信為真實。
　　　　２、被告雖辯稱：原告係鄭禮華之承受訴訟人，鄭禮華既未出席前開八十九
　　　　　　年四月二十四日股東會，應無提起撤銷股東會決議之權云云，惟依公司
　　　　　　法第一百八十九條、民法第五十六條第一項但書之規定，限制出席股東
　　　　　　對召集程序或決議方法，未當場表示異議者，不得訴請法院撤銷股東會
　　　　　　決議，原為防止出席會議之股東，事後任意翻異，致有礙公司營運之決
　　　　　　策與推展。至因故未曾出席之股東，既尚未對召集程序或決議方法任意
　　　　　　翻異，不宜擴張解釋任意限制未出席股東法定之訴權，故只要股東會召
　　　　　　集程序或決議方法有違反法令或章程之情形，未出席之股東在法定期間
　　　　　　內自得提起撤銷股東會決議之訴。查依甲○○準備之股東簽到簿所載，
　　　　　　已故之鄭禮華並未出席前開股東會，並非出席而未當場異議，依前開說
　　　　　　明，其並非不得以股東會決議方法有違法令、章程提起撤銷股東會決議
　　　　　　之訴。被告辯稱：鄭禮華未出席股東會即無權提起撤銷股東會決議之訴
　　　　　　云云，尚非可採。
        ３、本件兩造爭執之重點，在於八十九年四月二十七日由甲○○擔任主席之
            股東臨時會作成解任原董監事、選任新董監事之決議，是否違背法令或
            章程而得撤銷？經查：
          (1)本院勘驗被告提出之八十九年四月二十七日股東會之錄影帶，錄影帶僅
            有影像並無聲音，故本院勘驗時，由兩造及訴訟代理人補充說明。本件
            被告提出之錄影帶有二捲，一捲為所謂完整版，一捲則為節錄版，經查
            ：本院勘驗所謂完整版錄影帶，勘驗結果「門口附近有四人站立，有
　　　　　　　一女子進入在第一排會議桌上簽名後進入」，據原告訴訟代理人汪倩
              英律師說明「他們及畫面上戴牌子之男子在門口查驗身分，阻撓股東
              進入」等語，繼續勘驗「畫面顯示門外聚集多人，隨後沈（士喨）律
              師進入會場」，據原告訴訟代理人沈士喨律師說明「當天受到阻撓，
              無法順利進入會場，後來費了千辛萬苦才進入會場」等語，被告訴訟
              代理人盧柏岑律師則說明「比較公平的說法是雙方（對於）誰具有股
              東身分可以進入會場有爭執」等語。繼續勘驗畫面顯示「門口發生推
              擠，突然一群人衝入會場」，被告甲○○說明「要進來的這些人都不
              是股東」等語，原告訴訟代理人汪倩英律師則說明「是甲○○的哥哥
              、妹妹要進來，他們是受股東委託，畫面上戴有牌子的人是甲○○帶
              來的人」等語，被告甲○○說明「當日汪（倩英律師）有帶許多人到
              場」等語，原告訴訟代理人汪倩英律師說明「那是海天保全的人，我
              們與他訂有契約」等語，被告訴訟代理人盧柏岑律師說明「海天保全
              是原告聘僱的人」。繼續勘驗「汪（倩英）律師、沈（士喨）律師等
              人於畫面左方第三排會議桌背對主席台集會」，據原告訴訟代理人汪
              倩英律師說明「我們當時是在推舉主席」（以上錄影畫面簡稱錄影帶
              Ａ部分）。
            經勘驗接下來的畫面即為被告提出之節錄版影帶，勘驗節錄版影帶「
              畫面顯示會議室前方主席桌坐有一人，桌上有擴音器、該人持麥克風
              說話。第二排會議桌有二人，背於主席台作於桌前，會議室門旁二人
              站立，一人手持相機拍照，會議桌第一排坐有一人，左右張望。原坐
              於會議桌第三排二位人士及汪（倩英）律師由會議室後方前往主席台
              爭執，坐於主席台之人仍持麥克風繼續發言」，據被告訴訟代理人說
              明「坐於主席台之人即甲○○，其他人起了爭執是為了搶奪麥克風阻
              礙會議進行」等語；繼續勘驗錄影帶畫面顯示「原坐第三排二人之一
              ，為沈士喨律師，畫面出現汪倩英律師將文件放於會議桌第一排人數
              桌上及主席位桌上」，據原告訴訟代理人汪倩英律師說明「我當時是
              在發選票」。繼續勘驗錄影帶畫面顯示「坐於主席位上之甲○○起立
              手持麥克風，於會議室前方，邊走邊講，螢幕左方出現汪（倩英）、
              沈（士喨）律師及其餘股東背向主席台，坐在第二排會議桌開會，螢
              幕右方坐於會議桌第一排之男子，則轉頭向左後方觀望」，據被告訴
              訟代理人林梅玉律師說明「坐於第一排之男子為林克威」等語。繼續
              勘驗錄影帶畫面顯示「原持麥克風發言之甲○○將麥克風轉交坐於螢
              幕右方第一排之男子，該男子發言完後，又起身將麥克風交回坐於主
              席台之甲○○，甲○○接過麥克風，以麥克風發言朝門口走去。汪（
              倩英）律師亦朝門口走去」，據被告訴訟代理人林梅玉律師說明「我
              當日是持股東高瑪俐之委託書要進場開會，主席甲○○亦希望我進入
              會場，所以走到門口，汪律師很大聲地說高瑪俐非股東，非名冊上列
              名之股東，我有提委託書，一位警察進入交涉（告知），『裡面的律
              師說外面的律師不能進入』，另一名被擋在外面的股東是劉羽芬」等
              語；（以上錄影畫面簡稱錄影帶Ｂ部分）。前述勘驗過程及結果，有
              本院八十九年十二月十六日勘驗筆錄在卷可稽。
            繼續勘驗錄影帶顯示「甲○○仍手持麥克風，在會場前方門口四處發
              言，螢幕左方沈（士喨）律師等人聚集一起討論，螢幕右方原坐第一
              排之男子，起立背對主席台，站於第一排桌前，遠遠觀望在後方開會
              情形，甲○○仍持麥克風發言，在門邊即沈（士喨）律師那群人後方
              走動發言」，繼續勘驗錄影帶顯示「甲○○仍持麥克風在會議室前方
              發言，螢幕左方沈律師等人則消失在螢幕，坐於第一排之男子則起立
              站於走道向後觀望」，據被告訴訟代理人說明「沈律師等人是退到會
              議室後方開會」，繼續勘驗「鏡頭向後拉，顯示沈律師等人坐於後二
              排會議桌開會」（以上錄影畫面簡稱錄影帶Ｃ部分）。
          (2)再經本院勘驗原告提出之當日股東會錄音帶及錄音帶譯文，經勘驗結果
            錄音帶對話內容與原告提出之錄音帶譯文相符，原告訴訟代理人自承所
            提錄音帶之後面尚有錄音，但未提出亦未譯成文字，因為該後面內容為
            雙方以菲律賓土話互罵，與本件爭執無關，故未提出該部分錄音帶及譯
            文。經查：
            原告提出之錄音內容顯示「（汪倩英律師）：『甲○○自己要離開我
              們不管。』（汪倩英、甲○○之妹妹林竹君、沈士喨）：『不能進來
              ，我們在開會，我們在開股東會，門關起來，他要鬧場，讓不是股東
              的人進來。』（鄭少華）：『今天是本公司八十九年股東臨時會，本
              次召集程序是由股東甲○○召集，但是他於召集時並未擔任股東會主
              席，所以剛才由大家推舉我擔任主席。』」（以上錄音內容簡稱錄音
              帶甲部分）。
            接下來錄音內容為「（甲○○）：『我們開會，會議。』（林竹君對
              甲○○說）：『沒有開會。』（汪倩英對甲○○說）：『是你自己在
              開會。』（甲○○以麥克風發言，內容聽不清楚）。（汪倩英）：『
              甲○○故意的，故意鬧場，請警察。』（甲○○）：『我們現在會開
              完，選任董、監事。』（鄭少華）：『甲○○很吵，大家是不同意，
              召任：：：」（甲○○）：『選任甲○○、瑩瑩』（林竹君）：『不
              同意。』（甲○○）：『召開到了三分之二的股票。』（汪倩英）：
              『你自己講的。』（鄭少華）：『不通、不通。』（汪倩英）：『你
              們二個人來開會。』（甲○○）：『來參加但不願意簽字。』（汪倩
              英）：『你們只有二個人來開會，我們股東不要簽你不合法的會。』
              （甲○○）：『我們不然就宣布新的董、監事。』；（汪倩英）：『
              兩個人在開會，把他照起來。』（甲○○）：『有沒有新意見？那不
              是股東的人，叫他提出意見，請提，我們今天有新的董、監事，我們
              還有沒有人提出新的意見？』（汪倩英對甲○○說）：『召集程序不
              合法，只有兩個人開會。』（甲○○）：『新的董、監事。』（林竹
              君）：『不給我們開會，自己一直講。』（甲○○）：『我們有那麼
              多人，請汪倩英你代表？』（噓聲）（汪倩英）：『我們來發選票。
              ；（汪倩英對甲○○說）：『你根本沒有選。』（甲○○）：『這次
              董、監事已經開完了，汪倩英是一個詐欺集團。』（鄭少華）：『沒
              有開會，兩個人開會。』（林竹君）：『沒有開會。』（沈士喨）：
              『在裡面用麥克風幹什麼？』（林竹君）：『他不給我們開會嘛，不
              給我們講話。』（甲○○）：『好，不是股東就不應該在這地方。』
              （林竹君）：『就是你啊。』（甲○○）：『我們現在了解不是股東
              不應該在這邊鬧場。』（林竹君）：『你偷人家的錢不還，人還敢這
              樣。』（甲○○）：『感謝大家不要鬧，有什麼意見對公司寫信，林
              克威有什麼意見？』（林竹君）：『沒開會，少華是主持。』（林克
              強）：『我們請二位來替我辦事情，我們有紀錄，紀錄下來了。』（
              汪倩英、沈士喨）：『不是股東不能進來。』（甲○○）：『我是召
              集人，我租的地方。』（沈士喨）：『通知我們來開會啊。』（汪倩
              英）：『建設局問我們股東是誰，股東不是你決定的，不是股東不能
              進來，我們要開股東會。』（甲○○）：『詐欺集團。』（汪倩英）
              ：『你被判刑，不是股東不能進。』（甲○○）：『他有委任狀。』
              （汪倩英）：『你不是選好董、監事，還要人家進來幹嘛？』（林克
              強）：『這是我的地方。』（汪倩英）：『你租的場地股東不能進來
              ，那我們還開什麼會？』（甲○○）：『我不認識她。』（汪倩英）
              ：『我受你媽媽委託。』（甲○○）：『我媽媽不會請一個』（汪倩
              英）：『你媽媽告你啊，你被告啊（汪倩英轉向警察說）他租的是開
              會，他租的場地，如果來休息、睡覺，我們不能進來，他租的場地是
              開股東會，是股東當然可以進來，不是股東不能進來，就這麼簡單。
              』（沈士喨）：『我也是股東，我也可以請啊。』（汪倩英）：『你
              租的房間是來睡覺我們不能進來，開股東會我們可以進來。』（林克
              強）：『反正我們兩個（指甲○○、林克威）超過三分之二以上，我
              們結束掉了。』（鄭少華）；『自己開會。』（汪倩英）：『自己講
              的，不承認你了。』（沈士喨）：『你開完走啊？』（甲○○）：『
              謝謝股東，謝謝再見。』（沈士喨）：『我們根本不承認你開的股東
              會。』（沈士喨對鄭少華說）：『繼續下去。』（鄭少華）：『我今
              天：：：』（以上錄音內容簡稱錄音乙部分）。前述勘驗過程及結果
              ，有本院八十九年十二月十六日勘驗筆錄及原告提出之錄音譯文在卷
              可稽。
          (3)就前開錄影帶、錄音帶參互以觀，因錄影帶Ａ部分，最後內容為汪倩英
            律師等人聚集推選鄭少華為主席，而錄音開甲部分開頭顯示汪倩英律師
            、鄭少華等人已完成推選鄭少華為股東會主席，足見錄影帶Ａ部分，僅
            有影像，其間發言對話內容卷內並無錄音帶可資參佐。而錄影帶Ｂ部分
            顯示甲○○持麥克風說話，有人持相機拍照，汪倩英律師、沈士喨律師
            及其他人前往主席台與甲○○爭執，後來汪倩英律師散發選票，甲○○
            走向門口希望讓門外之林梅玉律師進入會場，有警員出面交涉等情，與
            錄音帶乙部分之內容相符，足見錄音帶乙部分即為錄影帶Ｂ部分。至於
            錄影帶Ｃ部分之內容顯示汪倩英、沈士喨律師等人於會議室後方開會；
            比對前開錄音帶乙部分最後內容為沈士喨律師對鄭少華要求繼續開會，
            鄭少華乃繼續渠等之會議，足見錄音帶乙部分結束後，兩造人馬並未散
            去，其集會情形即如錄影帶Ｃ部分，該部分內容僅有影像，發言對話內
            容並無錄音帶可資參佐。
          (4)而甲○○於錄影帶Ｂ部分即錄音帶乙部分，雖向汪倩英、林竹君等人表
            示「我們超過三分之二以上，我們結束掉了：：：謝謝股東，謝謝再見
            」，惟本院認其既未以主席身分宣布散會，是其之後又於繼續持麥克風
            繼續發言（即錄影帶Ｃ部分），尚難認係散會後另行召集一次股東會。
          (5)惟被告訴訟代理人自承錄音帶乙部分即錄影帶Ｂ部分結束後，因對方（
            即原告訴訟代理人汪倩英律師等人）仍留在該處開會，且之前雖有選舉
            但場面混亂，所以甲○○未結束開會，而把提名董、監事逐一唸一次，
            詢問林克威是否同意，林克威也表示同意等語（見本院八十九年十二月
            十六日筆錄），足見依被告所言，當日第一次踐行解任原董監事、選任
            新董監事程序後，因場面混亂，又再做一次解任原董監事、選任新董監
            事之程序。原告則質疑當日甲○○主持之股東會根本沒有踐行決議解任
            原董監事、選舉新董監事之程序。經查：
            有關被告所謂第一次決議解任原董監事、選任新董監事部分：
              此即為前述錄音帶乙部分即錄影帶Ｂ部分。經本院勘驗前述錄影帶，
              其內容因僅有影像而無聲音，無法認定當日曾為解任原董、監事及選
              任新董監事之決議。而依錄音帶內容顯示，甲○○僅表示「我們現在
              會開完，選任董、監事」、「選任甲○○、瑩瑩」、「召開到了三分
              之二的股票」、「我們不然就宣布新的董、監事」等語，根本未踐行
              選舉程序，亦未詢問林克威是否同意即表示要宣布新的董、監事，亦
              未宣布所謂當選的董、監事名單，被告雖辯稱原告提出之錄音帶經剪
              接，不足採信云云，然原告亦未能舉證證明於錄影帶Ｂ部分已為解任
              原董監事之決議，並為選舉新任董監事之程序，僅錄音帶剪接未能顯
              示，其所辯自非可採。而證人林克威所證稱「當日甲○○是說要解任
              以前董、監事，問我是否同意，我表示同意」、「我在開會之前就已
              先與甲○○有協議票要如何計算，所以開會時甲○○就宣布甲○○、
              林克威、林瑩瑩、高瑪俐、劉羽芬為董事，潘毓麟為監察人，票數依
              之前之協議，問我是否同意，我表示同意後，其他股東就開始亂，林
              克強又再宣布一次，問我同意與否，我又再表示同意」等語（見本院
              八十九年十二月十六日筆錄），惟衡情被告甲○○既以為其與林克威
              之代表股份總數已超過三分之二，只要詢問林克威是否同意解任原董
              監事及是否同意按先前協議分配票數，即屬合法決議，如甲○○第一
              次已踐履詢問林克威是否同意之程序，何以需要再重複做第二次決議
　　　　　　　？證人林克威證稱甲○○第一次即已詢問其是否同意解任舊有董監事
　　　　　　　及詢問是否照昨日協議選舉新任董監事云云，顯不足採信。堪認被告
　　　　　　　所謂第一次決議解任原董監事、選舉新董監事部分，事實上因場面混
　　　　　　　亂，根本未有任何決議與選舉。
            至於被告主張，因場面混亂，故有再做一次解任原董監事、選舉新董
　　　　　　　監事之決議等情，亦為原告所否認。而該部分無錄音帶可資佐證，依
　　　　　　　前述錄影帶Ｃ部分之影像顯示，僅知甲○○持麥克風發言，實難據以
　　　　　　　認定係進行解任原董、監事及選舉新董監事之程序。而證人林克威證
　　　　　　　稱「當天是甲○○問我董監事解任是否同意，我表示同意，甲○○未
　　　　　　　表示自己是否同意。選董監事的時候，也是問我是否照昨晚的協議，
　　　　　　　並無另外宣布當選人或得票數，因股東會只有我們二人參加，我們二
　　　　　　　人都知道，那天我還有代替林瑩瑩去投票，至於另一股東杜秋雲，因
　　　　　　　跑
              去和沈律師等股東坐，且持股少又重聽，我並未聽到甲○○有問杜秋
              雲要投誰」等語，被告甲○○則稱「當日開會一開始，我是說假股票
              的事，有舊有董監事參與，其中是否要解任董、監事，我是拿著麥克
              風對全場問同意不同意解任董監事，我弟弟表示同意，我和弟弟二人
              之票數就夠了，我問他同意與否，就表示我同意」、「關於選舉董監
              事部分，我們在之前就已經先談好了，當天我是說按照我們之前之算
              法，選甲○○、林克威、林瑩瑩、高瑪俐、劉羽芬為董事，潘毓麟為
              監察人，同不同意，林克威表示同意，我就宣布通過，我沒有宣布得
              票數」等語，渠二人所言縱令屬實，惟查：
              I、有關解任原董監事之議案：
                、按股東會之決議，應有代表已發行股份總數過半數股東之出席
                    ，以出席股東表決權數過半數之同意行之，公司法第一百七十
                    四條有明文規定。設若股東會出席股東所代表之股份數，雖已
                    達法律所定之最低數，惟同意股東之表決權數未達法定所定之
                    數，但主席仍宣布決議通過，即為決議方法違法，而為股東會
                    決議撤銷之原因。
                、查本件被告威靈頓公司已發行股份總數為八十萬股，當日出席
                    之股東杜秋雲持股十四股，林克威持股三萬四千股等情，為兩
                    造所不爭執，堪信為真實。至於被告列名持有二十萬股、十九
                    萬股之「股東」林瑩瑩、潘毓麟，是否確為被告威靈頓公司之
                    股東？且被告甲○○之持股是否有十九萬四千六百股之多，兩
                    造爭執甚鉅。縱認被告前開主張屬實，當日出席股份總數為六
                    十一萬八千六百六十四股，已達已發行股份總數八十萬股之一
                    半，惟依公司法前開規定，於決議時，仍應有出席股東表決權
                    數過半數之同意。
                、查依證人林克威之證言及被告甲○○自承，當日被告甲○○自
                    己並未表示其及代理之「股東」潘毓麟是否同意解任原董監事
                    。被告甲○○雖辯稱：其詢問林克威同意不同意，就表示其自
                    己同意云云，惟被告甲○○身為股東會之主席，就有關解任原
                    董監事之議案，詢問與會股東是否同意解任，乃係行使主席之
                    權責，尚難將此舉解為其所代表之表決權數當然同意解任原董
                    、監事。則甲○○既未脫離主席身分表示其同意解任原董監事
　　　　　　　　　　，該解任原董監事之議案，同意之股數僅有林克威及其代表之
　　　　　　　　　　「股東」林瑩瑩之三萬四千股、二十萬股，合計僅二十三萬四
　　　　　　　　　　千股，占出席股份總數六十一萬八千六百六十四股之百分之三
　　　　　　　　　　十七點八二，尚未超過出席股東表決權數之半，乃主席甲○○
　　　　　　　　　　逕行宣布解任原董、監事議案通過，顯然違反公司法第一百七
　　　　　　　　　　十四條之規定。
              II、有關選任甲○○、林克威、林瑩瑩、高瑪俐、劉羽芬為董事，潘
                  毓麟為監察人之決議：
                  按選舉董監事固不以使用選票選舉為必要，惟其方法應能使股東
                  自由行使其表決權，如以不法手段，阻止其他股東行使表決權，
                  應認其決議方法違法，而為股東會決議撤銷之原因。查原告主張
                  八十九年四月二十四日與會股東杜秋雲，於股東會開會前，並未
                  與甲○○、林克威等人達成任何選舉新任董監事之協議等情，為
                  被告所不爭執，核與證人劉羽芬證稱「股東會之前一天，我們在
                  南昌路辦公室，有甲○○、林克威、我，好像還有公司小姐在開
                  會，是說由甲○○、林克威、林瑩瑩、高瑪俐、我當公司董事，
                  票數及得票數我們有經過精確計算」等語相符（見本院八十九年
                  十二月十六日筆錄）。則被告甲○○仗其與胞弟林克威持股甚多
                  ，事前協議規劃董監事人選，開會主持董監事選舉時，僅詢問林
                  克威是否照昨日協議選甲○○、林克威、林瑩瑩、高瑪俐、劉羽
                  芬為董事，潘毓麟為監察人，經林克威表示同意即宣布當選，完
                  全置其他與會股東意見於不顧，藉此方式剝奪其他股東行使表決
                  權，其決議方式顯然違法，而為股東會撤銷之原因。
        ４、按股東會之決議方法，違背法令或章程時，股東得自決議之日起一個月
            內，訴請法院撤銷其決議，公司法第一百八十九條有明文規定。查被告
            威靈頓公司於八十九年四月二十四日由甲○○召集擔任主席之股東臨時
            會決議解任原董監事、選任新董監事，其決議方式，均屬違背法令，而
            有得撤銷之原因，已如前述，是原股東鄭禮華於八十九年四月二十七日
            以被告威靈頓公司為被告，提起本件撤銷股東會決議之訴，核屬有理，
            應予准許，爰由本院將前開決議撤銷。
  四、備位之訴股東會決議無效部分：
    （一）被告威靈頓公司部分：
          該部分先位之訴請求撤銷股東會決議既屬有理，則備位之訴即無庸審究。
    （二）被告甲○○部分：
          按確認股東會決議無效之訴訟，亦應以公司為被告，故原告以被告甲○○
          為被告，自非可採，應予駁回。
  五、本件事證已臻明確，兩造其餘主張舉證，經核與判決基礎無影響，爰不一一論
      斷，併此敘明。
  六、據上論結，原告之訴為有一部理由、一部無理由，應依民事訴訟法第七十九條
　　　但書判決如主文。
中　　　華　　　民　　　國　　九十一　　年　　　一　　 月　　　十四　　 日
                                台灣士林地方法院民事第三庭
~B法　　　官　洪慕芳
右為正本係照原本作成。
如對本判決上訴應於判決送達後廿日內向本院提出上訴狀。
中　　　華　　　民　　　國　　九十一　　年　　　一　　 月　　二十一　　 日
~B法院書記官　周霙蘭
（得於二十日內上訴）
